臺灣嘉義地方法院民事裁定
111年度監宣字第17號
聲  請  人  黃逸榳  

相  對  人  黃承業  

關  係  人  陳  君    現應受送達處所不明
關  係  人  黃逸榛  

上列當事人間聲請改定監護人事件，本院裁定如下：
    主    文
一、改定黃逸榳（女、民國00年00月00日生、身分證統一編號：
    Z000000000號）為受監護宣告之人黃承業（男、民國00年00
    月00日生、身分證統一編號：Z000000000號）之監護人。
二、指定黃逸榛（女、民國00年00月00日生、身分證統一編號：
    Z000000000號）為會同開具財產清冊之人。
三、聲請程序費用由受監護宣告之人黃承業負擔。
    理    由
一、聲請意旨略以：相對人黃承業前經本院以107年度輔宣字第5
    號裁定為受監護宣告人，並選定相對人之妻即關係人陳君為
    監護人、相對人之父黃清風為會同開具財產清冊之人。然原
    監護人陳君自民國108年6月間返回大陸後就與相對人失去聯
    繫，未能實際負起照顧相對人之責；相對人之父黃清風即會
    同開具財產之人則於110年10月19日過世。相對人父親黃清
    風過世後有繼承相關事宜、還有相對人的補助、債務等事務
    都需要監護人出面處理，但原監護人遲遲未能返回臺灣，目
    前相對人躺在家裡由看護照顧，費用都是聲請人及黃逸榛在
    負擔，爰依法請求改定聲請人為相對人之監護人，並指定關
    係人黃逸榛擔任會同開具財產清冊之人等語。
二、按有事實足認監護人不符受監護人之最佳利益，或有顯不適
    任之情事者，法院得依受監護人或其四親等內之親屬、檢察
    官、主管機關、其他利害關係人之聲請，改定適當之監護人
    ，不受第1094條第1項規定之限制；法院依第1094條第3項選
    定監護人或依第1106條及第1106條之1另行選定或改定監護
    人時，應同時指定會同開具財產清冊之人，民法第1106條之
    1第1項、第1094條第4項分別定有明文。而依民法第1113條
    之規定，上揭規定於成年人之監護準用之。法院選定監護人
    時，應依受監護宣告之人之最佳利益，優先考量受監護宣告
    之人之意見，審酌一切情狀，並注意下列事項：㈠受監護宣
    告之人之身心狀態與生活及財產狀況。㈡受監護宣告之人與
    其配偶、子女或其他共同生活之人間之情感狀況。㈢監護人
    之職業、經歷、意見及其與受監護宣告之人之利害關係。㈣
    法人為監護人時，其事業之種類與內容，法人及其代表人與
    受監護宣告之人之利害關係，民法第1111條之1亦有明文。
三、經查，相對人前經本院於民國107年3月20日以107年度輔宣
    字第5號民事裁定為受監護宣告人，並選定相對人之妻即關
    係人陳君為相對人之監護人、相對人之父黃清風為會同開具
    財產清冊之人一節，業經本院依職權查閱該案全卷無訛，堪
    信為真。又聲請人主張原監護人即關係人陳君自108年出境
    後未能實際照顧相對人，負責處理相對人事務，造成事務處
    理的延宕，已無法承擔監護人之責任等情，業據其到庭陳述
    明確。且經本院依職權調取關係人陳君之入出境資訊連結作
    業查詢結果顯示：關係人陳君自107年經選任為監護人後，
    已取得我國戶籍，其於108年6月25日自金門港出境後，直至
    109年1月7日始再次入境，但隨即於同年月12日出境，可見
    近年來關係人陳君居住在臺灣的時間很短，根本無法實際負
    起監護之責。再者，雖受疫情影響，入境臺灣需進行隔離檢
    疫，但關係人陳君具我國國籍非無法入境，臺灣也非疫情嚴
    重的危險地區，縱然入境檢疫所需付出的成本不低，也不宜
    長時間與相對人分隔兩地，造成相對人相關事務無人出面處
    理的狀況。參酌聲請人提出與關係人陳君間的訊息對話記錄
    ，聲請人表達要改定監護人此事，關係人陳君雖答稱：沒有
    必要改定，等我回去處理，但卻未表明回台日期。聲請人詢
    問其大陸地址，也未見答覆。本院審酌原監護人即關係人陳
    君現不在臺灣，實際上無法協助處理相對人之生活事務，已
    不適任監護人，本件實有為相對人改定適當監護人之必要。
四、本院審酌聲請人願意擔任相對人之監護人，關係人黃逸榛願
    意擔任會同開具財產清冊之人，而相對人之母親蔡玉娥亦表
    同意，有同意書在卷可證，併參聲請人與關係人黃逸榛均為
    相對人之姊姊，同住嘉義縣布袋鎮，彼此間具有一定之信賴
    感及依附感，堪認由聲請人擔任相對人之監護人，及由關係
    人黃逸榛擔任會同開具財產清冊之人，應符合相對人之最佳
    利益，爰裁定如主文第1、2項所示。
五、依民法第1113條準用同法第1099條、第 1099條之1規定，於
    監護開始時，監護人黃逸榳對於受監護宣告之人財產，應會
    同關係人黃逸榛於2個月內開具財產清冊，並陳報法院，於
    此之前僅得對受監護人財產為必要之管理，併此指明。
六、爰裁定如主文。
中　　華　　民　　國　　111 　年　　3 　　月　　4 　　日
                  家事法庭    法　官  洪嘉蘭           
以上正本係照原本作成。
如對本裁定抗告，須於裁定送達後10日之不變期間內，向本院提
出抗告狀，並繳納抗告費新臺幣1,000元。
中　　華　　民　　國　　111 　年　　3 　　月　　4 　　日
                              書記官　林玫熹